【裁判字號】    92,交聲,477
【裁判日期】    921126
【裁判案由】    聲明異議
【裁判全文】
臺灣高雄地方法院刑事裁定                        九十二年度交聲字第四七七號
    原處分機關  高雄市政府
    異  議  人
    即受處分人  甲○○
右列受處分人因違反道路交通管理處罰條例案件，對於高雄市政府九十二年十月三日
所為之處分（原處分案號：高市府交裁字第裁三二─Ｚ00000000號），聲明
異議，本院裁定如左：
    主  文
異議駁回。
    理  由
一、異議意旨略以：異議人即受處分人甲○○於民國九十二年八月十日十八時五十七
    分許，駕駛車牌號碼一０七三─ＧＲ號自用小客車北上，行經國道一號高速公路
    二七三公里時，突然遭警員攔下，指稱異議人超速行駛，惟僅出示雷射槍測速器
    上之數字顯示「１２０」，並未提出任何超速照片或科學證據，即開立罰單，而
    當時已係晚間時分，車流量相當大，單憑執勤員警以肉眼判斷，如何認定係異議
    人超速行駛，執行警員應有誤認之可能，其對裁罰不服，爰聲明異議，請求撤銷
    原處分云云。
二、按汽車行駛高速公路，應依速限標誌指示，高速公路交通管制規則第五條第一項
    前段定有明文，再汽車行駛於高速公路，而不遵管制之規定者，處汽車駕駛人新
    台幣（下同）三千元以上六千元以下罰鍰，道路交通管理處罰條例第三十三條第
    一項定有明文；又汽車駕駛人駕駛汽車違反道路交通管理處罰條例第三十三條第
    一項規定者，除應依該條所規定之罰鍰處罰外，並予記違規點數一點，道路交通
    管理處罰條例第六十三條第一項第一款亦定有明文。
三、經查：本件異議人如何於九十二年八月十日十八時五十七分許，駕駛車牌號碼一
    ０七三─ＧＲ自用小客車，行經國道一號高速公路北上二七三公里處時，超越當
    地時速一百公里之速限，以時速一百二十公里超速行駛，而遭執行取締勤務之員
    警即證人張國炎攔查並製發舉發違反道路交通管理事件通知單舉發等節，業據證
    人張國炎於本院九十二年十一月二十五日訊問時證述明確，異議人雖以前揭情詞
    置辯，惟證人張國炎到庭結證稱：本件係伊負責以雷射槍取締，伊將警車停在北
    上二七三公里處以雷射槍測速，先以目測判斷車輛速度，再以雷射光速打在車頭
    ，可以測得速度。本件異議人原來行駛於內側車道，要變換車道至外側車道時，
    被伊測到行車速度時速一百二十公里；因雷射槍係以紅外線點放，經鎖定後雷射
    槍就會顯示速度及距離，當時顯示異議人車速時速一百二十公里，伊就亮警示燈
    請異議人停車，不可能會誤認；伊所使用之雷射槍係供巡邏使用，因照相機器體
    積龐大，若加裝，不方便攔車；伊測得異議人前方車輛時速約一百零幾，因內部
    作業規定時速達一百十一公里才執行取締，異議人當時時速一百二十公里等語綦
    詳（本院九十二年十一月二十五日訊問筆錄），足認證人張國炎係經確認後始攔
    阻異議人，舉發其超速行駛，該舉發過程並無不當，而無誤認之虞。況交通警察
    掣單舉發違反道路交通管理處罰條例所列之違規事實，本質上為行政處分，係公
    務員基於職務上之權力，依法就特定之具體事件所為之具公法上效果之單方面行
    政行為，基於公務員為公法上行為具有公信力之原則，該行政行為當可被推定為
    真正，其據以依法處分之事實認定亦為正確無誤，本此公信原則，乃立法者賦予
    行政機關制定違反道路交通事件統一裁罰基準及處理細則，使勤務員警得當機處
    分（如該細則第二十三條）以達其維護交通秩序、安全之行政目的；反之，若謂
    公務員一切行政行為均需預留證據以證其實，則國家行政勢必窒礙難行，且復查
    無任何證據足資證明證人有捏造事實違法取締之情事，則執勤員警本其維護交通
    秩序、安全職責所為之舉發，自應受到合法、正確之推定，自不能以本件無採證
    照片，而為有利異議人之認定。
四、綜上所述，本件取締警員以科學儀器之雷射測速槍測得異議人超速，再當場攔停
    ，並出示雷射測速槍測得時速一百二十公里之數據，掣單舉發本件交通違規事件
    ，並無不當之處，異議人辯稱可能係他車超速，執行警員可能誤判云云，顯屬無
    據，不足為採。是本件高雄市○○○道路交通管理處罰條例第三十三條第一項規
    定，裁處罰鍰新台幣三千元，並依同條例第六十三條第一項規定記違規點數一點
    ，核無違誤，受處分人前開異議為無理由，應予駁回。
據上論斷，應依道路交通案件處理辦法第十九條，裁定如主文。
中      華      民      國    九十二    年    十一      月    二十六    日
                                臺灣高雄地方法院交通法庭
                                    法  官  洪 能 超
右正本證明與原本無異。
如不服本裁定，應於送達後五日內，向本院提出抗告狀。
                                    書記官  吳 金 霞
中      華      民      國    九十二    年    十一      月    二十六    日


司法院資訊處製作；財團法人民間司法改革基金會備份。
